【裁判字號】    99,事聲,10099
【裁判日期】    991103
【裁判案由】    聲明異議
【裁判全文】
臺灣臺北地方法院民事裁定           99年度事聲字第10099號
異  議  人
即  債權人  乙○○
代  理  人  王勝彥律師
上列異議人與債務人陳志村間拆屋還地強制執行事件，異議人對
於中華民國99年9月2日本院民事執行處司法事務官所為99年度司
執字第46722號裁定提出異議，本院裁定如下：
    主  文
原裁定廢棄。
    理  由
一、異議意旨略以：執行名義認定系爭建物為債務人陳志村所有
    ，是對陳志村請求拆屋，有何不當？原裁定認為系爭建物前
    經執行法院點交與第三人甲○○，與事實不符，懇請調閱鈞
    院92年度執字第41813號執行卷宗查明。況本件業經民事實
    體判決確定，執行法院無權審究實體法律關係，原裁定未予
    詳查，率爾駁回異議人強制執行之聲請，與法未合，爰為此
    聲明異議等語。
二、按當事人或利害關係人，對於執行法院強制執行之命令，或
    對於執行法官、書記官、執達員實施強制執行之方法，強制
    執行時應遵守之程序，或其他侵害利益之情事，得於強制執
    行程序終結前，為聲請或聲明異議，強制執行法第12 條第1
    項前段定有明文。次按第三人就執行標的物有足以排除強制
    執行之權利者，得於強制執行程序終結前，向執行法院對債
    權人提起異議之訴。如債務人亦否認其權利時，並得以債務
    人為被告，同法第15條亦有明文。是聲明異議，乃係對於違
    法執行程序所為之救濟，至於實體上權利義務之爭執，因執
    行法院專司民事強制執行事件，對於私權之爭執，並無審認
    之權，故在強制執行程序中，如涉及私權之爭執，其權益關
    係未盡明確時，應由當事人另依民事訴訟程序謀求救濟，要
    非強制執行法第12條第1項聲明異議所能解決（最高法院79
    年度台抗字第310號裁定意旨參照）。
三、經查：本件債權人即異議人持本院98年度訴字第1010號民事
    判決暨確定證明書正本，聲請債務人陳志村「應將坐落臺北
    市○○區○○段三小段433地號土地上、門牌號碼：臺北市
    大安區○○○路○段315號（下稱系爭建物）、如附圖所示A
    部分、面積為七平方公尺之建物拆除，並將該土地返還予債
    權人及其他全體共有人。」，上開執行名義內容，並無不明
    情事，執行法院僅能依執行名義內容執行，合先敘明。第三
    人甲○○雖主張伊為系爭建物所有權人，並檢附房屋稅籍證
    明書及本院92年執宙字第41813號函文為證，然房屋稅籍證
    明書為稅捐機關就訟爭房屋所為稅籍資料納稅義務人之記載
    ，純為便利課稅而設，與所有權之誰屬無關。又本院92年度
    執宙字第41813號強制執行事件雖係第三人甲○○聲請案外
    人陳學河「應自坐落臺北市○○區○○段三小段434地號土
    地上門牌號碼為臺北市○○○路○段315號如附圖土地複丈成
    果圖所示434（甲）部分面積30平方公尺之建物騰空遷出」
    ，惟其所持執行名義中本院86年度訴字第4455號民事判決理
    由欄五(六)載明「系爭房屋為被告陳志村所建。原均屬被告陳
    志村所有」、另台灣高等法院88年度重上字第129號民事判
    決事實及理由欄八亦載明「甲○○所有土地，既為陳志村所
    有系爭房屋無權占用，則甲○○依民法第767條規定請求陳
    志村將系爭房屋拆除，將土地返還甲○○及其他共有人，自
    屬有據。又陳志村將系爭房屋交由陳學河占有使用中，則甲
    ○○請求陳學河自系爭房屋遷讓，亦應准許。」，此經本院
    調閱92年度執宙字第4181 3號執行卷宗核閱無訛，是亦無從
    據此即認系爭建物為第三人甲○○所有。況系爭建物係屬未
    辦保存登記之建物，為異議人及第三人甲○○所不爭執，執
    行法院僅有形式審查權，並無實體上之審認權，就系爭建物
    所有權之爭執，非執行法院所得審認，第三人甲○○主張其
    係系爭建物所有權人，就執行標的物有足以排除強制執行之
    權利，如上說明自應循訴訟途徑理直。本院司法事務官依第
    三人甲○○聲明異議主張，逕予駁回異議人強制執行之聲請
    ，尚非妥適。異議意旨指摘原裁定不當，求予廢棄，即非無
    據，爰裁定如主文所示，並應由本院民事執行處司法事務官
    另為妥適之處理。
四、據上論結：本件異議為有理由，依強制執行法第30條之1、
    民事訴訟法第240條之4第3項前段，裁定如主文。
中    華    民    國    99    年    11    月    3     日
                  民事第一庭    法  官  莊訓城
以上正本係照原本作成
如不服本裁定應於送達後10日內向本院提出抗告狀，並繳納抗告
費新臺幣1,000元
中    華    民    國    99    年    11    月    3     日
                                書記官  陳俐妙

司法院資訊處製作；財團法人民間司法改革基金會備份。
